【裁判字號】    89,易,1454
【裁判日期】    890822
【裁判案由】    搶奪等
【裁判全文】
臺灣桃園地方法院刑事判決                        八十九年度易字第一四五四號
    公  訴  人  臺灣桃園地方法院檢察署檢察官
    被      告  己○○
    被      告  甲○○
右列被告因搶奪等案件，經檢察官提起公訴（八十九年度偵字第七七○號、八十九年
度偵字第七四八五號），本院判決如左：
    主      文
己○○無罪。
甲○○被訴搶奪部分無罪；被訴竊盜部分公訴不受理。
    理      由
一、公訴意旨略以: 被告己○○意圖為自己不法之所有，夥同被告甲○○於民國八十
    八年十一月二十八日凌晨，在桃園縣新屋鄉○○村○○路十巷六七弄十六號前，
    以螺絲起子撬開車門竊取丙○○所有之車牌號碼ＫＴ—八０七０號自小客車及車
    內之行照、金融卡等物。另甲○○又於八十八年間某日，在桃園縣新屋鄉○○路
    某處前，竊取戊○○所有車牌號碼ＫＰ—六一三０號自小客車之車牌兩面，得手
    後並將上開車牌懸掛於上開竊得之ＫＴ—八０七０號自小客車上。己○○、甲○○二人，復共同意圖為自己不法之所有，於八十八年十二月一日晚間七時三十分
    許，在桃園縣楊梅火車站前，己○○駕駛上開竊得之ＫＴ—八０七０號自小客車
    後座搭載甲○○，由甲○○下手強奪被害人丁○○所有之皮包一只，內有新台幣
    （下同）二千元、火車定期票、身分證、太平洋百貨公司記帳卡、遠東百貨公司
    記帳卡、遠東國際商業銀行信用卡、中國國際商業銀行金融卡、中國信託商業銀
    行金融卡、美國銀行信用卡、郵局提款卡、駕照、輕機車行照各一張、鑰匙一把
    、遠東百貨公司禮券五百五十元、女用化妝包等物，得手後將所得款項朋分花用
    ，其餘物品供作己用。嗣於八十八年十月（應為十二月之誤）四日二十三時三十
    分許，經永安派出所警員乙○○、庚○○於桃園縣新屋鄉○○村○○○○○道路
    ，查獲己○○駕駛失竊之ＫＴ—八０七０號自小客車懸掛ＫＴ－八０七０號（應
    為ＫＰ—六一三０號之誤），乃前去盤查，詎己○○為逃避追緝竟開車衝撞巡邏
    車，後經警於楊梅鎮○○路○段三五一號旁，將其逮獲，因認被告己○○、甲○○二人均涉犯刑法第三百二十一條第一項（公訴人漏載第一項）第三款之攜帶兇
    器竊盜、第三百二十五條第一項之搶奪罪嫌，另被告己○○又涉犯刑法第一百三
    十五條第一項之妨害公務罪嫌云云。
二、按犯罪事實應依證據認定之，無證據不得推定其犯罪事實，又不能證明被告犯罪
    ，應諭知無罪之判決，刑事訴訟法第一百五十六條、第三百零一條分別定有明文
    ，此即揭櫫刑事訴訟程序係採證據裁判主義，易言之，即認定不利被告之事實，
    須依積極證據，苟積極證據不足為不利於被告事實之認定時，自應為有利於被告
    認定，更不必有何有利之證據（最高法院三十年上字第八一六號判例意旨參照）
    。所謂「積極證據足以為不利於被告事實之認定」，係指據為訴訟上證明之全盤
    訴訟資料，在客觀上已達通常一般之人均不致有所懷疑，而得確信被告確曾犯罪
    之程度，若未達此一程度，而有合理懷疑之存在時，即無從為有罪之確信（最高
    法院七十六年台上字第四九八六號判例參照）。再按同法第一百五十五條第二項
    規定，無證據能力，未經合法調查，顯與事理有違，或與認定事實不符之證據，
    不得作為判斷之依據，是據此復又明示，國家為確定刑罰權之有無及其範圍時，
    得資為認定被告犯罪事實之證據，須具有證據能力，其旨在於確保刑事訴訟程序
    所追求實體真實之發現，並兼及人權之保障。查刑事訴訟程序中有關證據資料之
    取得，必經搜集及調查二個階段，而為確保前揭實體真實發現及人權保障雙重目
    的之實現，就證據搜集或調查方式，均須踐行一定具有可信賴性之程序，以保證
    所取得證據資料之形式正確性，此亦所謂法律程序正當性之要求，從而違反該可
    信賴之程序所搜集或調查而得之證據資料，若有礙於實體真實發現或危及人權保
    障時，因與刑事訴訟程序所內蘊之本質目的不符，該證據資料應認為屬欠缺證據
    能力而不得作為認定犯罪事實之證據，此即證據法則中有關證據能力之程序禁止
    原則。按訊問被告，應全程連續錄音，必要時並應全程連續錄影，筆錄內所載之
    被告陳述與錄音或錄影之內容不符者，其不符之部分，不得作為證據，刑事訴訟
    法第一百條之一第一項、第二項規定甚明，揆其規範意旨，即在藉由全程連續錄
    音或錄影之方式以擔保筆錄所載之內容確係本於被告之陳述而為，並無任何故為
    出入或匿、飾、增、減之處，俾保證筆錄內容之形式正確性及可信性。是以參諸
    「筆錄內所載之被告陳述與錄音或錄影之內容不符者，其不符之部分，不得作為
    證據」即屬欠缺證據適格性之本旨，依「法所不許，舉輕足以明重」之法理，倘
    訊問被告未依照前揭方式為之，因無以究明並保證筆錄所載內容確與被告之陳述
    具有同一性及完整性，自難認該證據之搜集程序已依一定具有可信賴性之程序為
    之，顯有礙於實體真實之發現，該證據資料即屬欠缺證據能力。
三、訊據被告己○○，堅詞否認右述竊盜、搶奪及妨害公務犯行，辯稱車及車牌均係
    甲○○一人所竊與其無涉，亦不曾搶奪丁○○之皮包及駕車衝撞警車，警訊筆錄
    純係警察寫妥後令其簽名，其未為如此陳述等語。另被告甲○○亦堅決否認上開
    搶奪犯行，辯稱其根本不知此事，至被害人丁○○之皮包係一綽號「阿儒」之友
    人遺忘在其車上，其並無搶奪等語。查公訴人之認被告二人各涉有前揭犯嫌，無
    非以被告己○○於警訊自白、被害人丁○○之指述、己○○為警查獲時，在其所
    駕駛之ＫＴ—八０七０號自小客車上扣得丁○○所有之中國信託商業銀行金融卡
    等物、承辦警員庚○○、乙○○出具之報告書及警車受損照片一幀等為其論據。
    經查：
  （一）證人即為被告己○○製作筆錄之桃園縣警察局楊梅分局警員辛○○於本院調
        查時結證稱製作警訊筆錄時，並未錄音等語（見本院八十九年七月二十一日
        訊問筆錄）。既未錄音，則該證據之搜集程序即筆錄製作過程顯未依循一定
        具有可信賴性之程序為之，本院自屬無從究明筆錄所載內容是否確與被告己○○之陳述具有同一性及完整性，況己○○又否認曾為筆錄內容之陳述，職
        是，該筆錄內容之形式正確性及可信性，均堪置疑且有礙於實體真實之發現
        ，依首揭說明，被告己○○之警訊筆錄顯然欠缺證據能力，不足為憑。
  （二）被害人丁○○雖迭於警訊、偵查中指稱上開搶奪犯行確為被告二人所為，指
        稱：被告己○○就是當時開車的嫌犯，其被搶時倒下來隱約可以看到，至於
        被告甲○○印象則不深刻，但他可能是戴帽子的人云云。惟查，本院再訊問
        被害人丁○○是否能確定被告二人即為當時搶奪其皮包之人，黃女證稱：（
        指認被告己○○是因印象所及或是因被告有先承認你才指認是劉所為？）我
        去派出所時，警察有說被告已經承認，我指認時印象模模糊糊的，無法一眼
        看過去就確定是他：：：（如在別地方碰見被告劉而非於派出所能否即認出
        他就是開車之搶匪？）不行：：：（在地檢署確定搶匪是劉為何？）看照片
        記得他是在派出所那人，畢竟其在派出所有承認：：：後面拉皮包之人可確
        定是甲○○？）無法確定，因當時他有戴帽子等語（見本院八十九年六月二
        十七日訊問筆錄），足認被害人在猝不及防、突如其來的搶奪行為中，對於
        嫌犯之面貌、特徵並未有深刻之記憶，其於警訊及偵查中一再指認被告己○○即為搶奪其皮包之人，乃係因警員事先告知己○○即為搶奪其皮包之人，
        心理上受此暗示及誘導始進而指認己○○即為搶奪其皮包之人，要非本於己
        身過往經歷所留存之印象及記憶而為，狀極顯明。既係受暗示及誘導所致，
        並非基於自身深刻明淅之印象，則其指述之正確性顯滋疑義，殊難憑信。至
        在被告己○○所駕駛之ＫＴ—八０七０號自小客車上雖扣得丁○○遭搶奪之
        金融卡等物，然此充其量衹得認定被告二人持有贓物，第查，贓物之來源儘
        有多端，或為竊、拾、買、寄、受，各有不同，非必行諸搶奪一途，況被告
        甲○○復辯稱：皮包等物是一綽號「阿儒」之友人遺忘在其車上等語，是以
        上開物品縱在被告己○○所駕車輛上查獲，尚不能據以即遽論被告二人確有
        上開搶奪之犯行。
  （三）本院訊問證人即承辦警員庚○○、乙○○當時情形，渠等指稱：巡邏時見被
        告形跡可疑，故開車趨前盤查，警車右斜擋住被告前方，被告匆忙向左轉，
        先撞到警車再回正往前直開云云，若然，則警車之右前方車身及被告所駕車
        輛左前保險桿及左前燈均應有相當之損害，經本院核閱卷附警車及被告所駕
        贓車照片，雖警車右前葉子板確有受損痕跡，惟被告所駕車輛之左前保險桿
        及左前燈則安然無恙，並無何等損害，毋寧怪哉？由此，即令警車確係受有
        損害，要未能指係遭被告己○○駕車衝撞所致。蔡、陳二員之證述顯違事實
        ，委非可採。
    綜上，公訴人所引資為認定被告二人各涉犯前揭罪嫌之證據既均非可憑，另被告
    甲○○並供稱車及車牌均係其一人所竊，己○○並不知情等語，核與劉某此部分
    所辯相符，此外復查無其他積極證據可證明被告己○○有如公訴人所指竊盜、搶
    奪、妨害公務犯行及被告甲○○有如公訴人所指之搶奪犯行，依前開說明，此部
    分自均應為無罪之諭知。
四、按同一案件繫屬於有管轄權之數法院者，由繫屬在先之法院審判之，其依第八條
    之規定不得為審判者，法院應諭知不受理之判決，刑事訴訟法第八條但書、第三
    百零三條第七款規定甚明。經查，本件被告甲○○涉犯之右述竊盜罪嫌，係於八
    十九年六月十四日繫屬於本院，有卷存臺灣桃園地方法院檢察署函可憑，惟查，
    被告甲○○前亦因涉嫌於八十九年一月三日、同月十三日及二十二日，連續在台
    中縣大肚鄉○○路四八四號、台北市○○○路二五九號、桃園縣中壢市○○○路
    二二三巷八九弄二三號等處前，以自行磨製客觀上可供兇器使用之六角扳手撬開
    破壞車門鎖之方式，竊取林霈如、廖欽靜、許盛發所有車號ＢＺ—○八七三、Ｎ
    Ｑ—七七八五、ＬＡ—五八五八號自用小客車，而經臺灣新竹地方法院檢察署檢
    察官於八十九年三月二十四日以八十九年度偵字第一二一二號起訴書向臺灣新竹
    地方法院提起公訴，於八十九年四月十九日繫屬於臺灣新竹地方法院，由該院八
    十九年度易字第五一六號審理在案，有上開起訴書及臺灣高等法院被告全國前案
    紀錄表各一份附卷可稽。本件與該案竊行之時間緊接，手法及構成要件均相同，
    甲○○顯係基於概括犯意反覆為之，彼此間有連續犯裁判上一罪之關係，為同一
    案件。茲本件繫屬本院之時間既在該前案之後，依前開法條說明，本院為不得審
    判之法院，此部分自應諭知不受理之判決。
據上論斷，應依刑事訴訟法第三百零一條第一項、第三百零三條第七款，判決如主文
。
本案經檢察官何祖舜到庭執行職務
中      華      民      國    八十九    年      八      月    二十二    日
                              臺灣桃園地方法院刑事第三庭
                                  法  官  蔡榮澤
右正本證明與原本無異。
如不服本判決，應於判決送達後十日內向本院提出上訴狀( 應附繕本 )，上訴於
臺灣高等法院。
                                    書記官   劉德壽
中        華        民        國   八十九   年   九   月    六    日


司法院資訊處製作；財團法人民間司法改革基金會備份。
